【裁判字號】    89,訴,599
【裁判日期】    900613
【裁判案由】    槍砲彈藥刀械管制條例
【裁判全文】
臺灣臺南地方法院刑事判決                          八十九年度訴字第五九九號
    公  訴  人  臺灣台南地方法院檢察署檢察官
    被      告  乙○○
    指定辯護人  本院公設辯護人  甲○○
右列被告因違反槍砲彈藥刀械管制條例案件，經檢察官提起公訴（八十九年度偵字第
二五五一號），本院判決如左：
    主  文
乙○○無罪。
    理  由
一、公訴意旨略以：被告乙○○於民國八十八年一月初某日，未經許可，無故持有可
    發射子彈之木質槍身加裝金屬雙管而成具有殺傷力之土製雙管獵槍一枝（槍枝管
    制編號：0000000000）、可發射子彈之仿COLT廠半自動手槍貫穿槍管改造而成具
    有殺傷力之金屬玩具四五手槍一枝（槍枝管制編號：0000000000），及由玩具子
    彈改造而成具有殺傷力之四五手槍子彈十七顆，藏置於台南市○區○○路鄭仔寮
    重劃區內路旁某處樹下，迄同年十一月四日警方因接獲檢舉而借提乙○○始查獲
    上開槍彈。因認被告乙○○涉犯槍砲彈藥刀械管制條例第十條第三項未經許可，
    無故持有可發射子彈具有殺傷力之土製獵槍與玩具手槍、同條例第十一條第三項
    未經許可無故持有具有殺傷力之子彈罪嫌等語。
二、按犯罪事實應依證據認定之，無證據不得推定其犯罪事實；又不能證明被告犯罪
    者，即應諭知無罪之判決，刑事訴訟法第一百五十四條、第三百零一條第一項分
    別定有明文。
三、本件公訴人認被告乙○○涉有上揭罪嫌，無非以被告於警訊供稱余焺原（業經檢
    察官為不起訴處分）生前從岡山來台南要去中華路找朋友，因路不熟，始叫其騎
    機車載余焺原去中華路，經過北城路時遇警，始將上開槍彈藏於北城路旁大樹下
    一破舊電玩具內等語，如果無訛，余焺原於藏置槍彈後，不於短時間內取走，卻
    閑置於自己不熟悉地方達數月之久，與常情有違，被告將上開槍彈諉過於已死亡
    之余焺原，以致死無對證，係卸責技倆，並有上開土製雙管獵槍、改造玩具四
      五手槍與改造玩具手槍子彈扣案資為依據。
四、訊據被告堅決否認有右揭犯行，辯稱：「我當時在監所休息時，當時我跟在場的
    一群人講，我知道我朋友在那裡還有藏槍彈，我請他們若有交保或出監所可以向
    警察告知這個訊息，我會帶警察去找出這些槍彈來。從頭到尾我都沒有碰觸這些
    槍械，我知道那裡有槍還告訴警察，卻起訴我持有槍械。」等語。
五、經查：據證人即承辦本案與被告前往藏置槍彈地點起出槍彈之警員丙○○到庭具
    結證稱：「（問：你如何查獲該案？）是我在隊部接獲一位陳先生電話，他說被
    告在監獄裡面說還有一些別人的「鐵仔」（就是槍），我就跟他紀錄下來，我就
    去地檢署向檢察官申請提訊被告。後來改向法院申請提訊，我先問他（被告）說
    是否有東西（槍彈）還沒有交出來，我以檢舉內容來問被告，被告就自己講出來
    說還有些槍彈還沒取出來，他說這些槍彈是他小時候的鄰居余焺原的，被告就帶
    我們去把這些槍彈取出。（問：既然是被告講這些槍彈是余焺原的，為何還移送
    被告？）兩個都移送。原先陳先生沒有指明該批槍彈是被告的，只說被告知道槍
    彈之藏置處。」由上揭證詞觀之，本件確係被告託不詳姓名之受刑人於出獄後轉
    知警方人員，其知道已死亡之鄰居余焺原生前在某特定地點藏有槍彈之情事，警
    員丙○○乃據此線索聲請提訊被告並前往起出槍彈，甚為明顯。按認定不利於被
    告之事實，須依積極證據，苟積極證據不足為不利於被告事實之認定時，即應為
    有利於被告之認定，更不必有何有利之證據（最高法院三十年上字第八一六號判
    例參照）。再事實之認定，應憑證據，如未能發現相當證據，或證據不足以證明
    ，自不能以推測或擬制之方法，為裁判基礎（最高法院四十年台上字第八六號判
    例參照）。本件被告雖攜警前往取出扣案之土製雙管獵槍一枝、改造四五手槍一
    枝、改造四五手槍子彈十七顆等物，然本件並無任何人指證上開槍彈係被告所持
    有，自不能僅憑扣得上該槍彈，即遽認定被告係持有人。其次，被告稱這些槍彈
    係其小時候的鄰居余焺原生前所藏放，尚不能以余焺原業已死亡，無法查證，即
    遽認被告所陳顯違常情。再者，本件被告雖有違反槍砲彈藥刀械管制條例罪之前
    科（見卷附台灣高等法院被告全國前案紀錄表），但認定犯罪事實所憑之證據，
    其為訴訟上之證明，須於通常一般人均不致有所懷疑，而得確信其為真實之程度
    者，始得據為有罪之認定，倘其證明尚未達此一程度，而有合理之懷疑存在時，
    自應為無罪之認定，被告雖有槍砲犯罪前科，尚難據此即推論被告有再未經許可
    持有槍彈之犯行，綜上所述，被告所辯尚非顯違常情，洵堪採信。
六、據上所陳，本件依調查所得證據尚不足以證明被告確有公訴人所指之犯行，此外
    復查無其他積極證據足資證明被告有右述犯行，揆諸首開說明，犯罪尚屬不能證
    明，應為無罪之諭知。
據上論斷，應依刑事訴訟法第三百零一條第一項，判決如主文。
中    華    民    國      九十      年      六        月        十三    日
                              臺灣臺南地方法院刑事第五庭
                                  法官   謝瑞龍
右正本證明與原本無異。
如不服本判決應於送達後十日內向本院提出上訴狀。
                                  書記官 黃國晉
中    華    民    國      九十      年      六        月        十三    日


司法院資訊處製作；財團法人民間司法改革基金會備份。
